【裁判字號】    89,上易,881
【裁判日期】    890630
【裁判案由】    詐欺等
【裁判全文】
臺灣高等法院高雄分院刑事判決                 八十九年度上易字第八八一號
    上訴人  台灣高雄地方法院檢察署檢察官
    被  告  甲○○
右上訴人因被告詐欺等案件，不服台灣高雄地方法院八十九年度易字第七五四號中華
民國八十九年四月十一日第一審判決（起訴案號：台灣高雄地方法院檢察署八十八年
度偵字第一四四九四號），提起上訴，本院判決如左：
    主  文
上訴駁回。
    理  由
一、本案經本院審理結果，認第一審判決以被告甲○○被訴犯刑法詐欺得利罪部分，
    不能證明被告有此部分犯行，而諭知無罪之判決；及被訴觸犯刑法第三百十三條
    妨害信用罪部分，依同法第三百十四條之規定係屬告訴乃論之罪，業據告訴人撤
    回告訴，而諭知不受理之判決，均無不當，應予維持，並引用第一審判決書記載
    之證據及理由。（如附件）。
二、檢察官上訴意旨仍執陳詞而指摘原判決不當，為無理由，應予駁回。
三、被告經合法傳喚，無正當之理由不到庭，爰不待其陳述逕行判決。
四、據上論斷，應依刑事訴訟法第三百六十八條、第三百七十一條、第三百七十三條
    ，判決如主文。
本案經檢察官郭振昌到庭執行職務。
中    華    民    國        八十九      年      六      月     三十     日
                              臺灣高等法院高雄分院刑事第二庭
                                  審判長法官  曾永宗
                                        法官  曾玉英
                                        法官  邱永貴
右正本證明與原本無異。
不得上訴。
                                      書記官  周能智
中    華    民    國        八十九      年      七      月      三      日
                                                                      Ｈ
附件
臺灣高雄地方法院刑事判決                          八十九年度易字第七五四號
    公  訴  人  臺灣高雄地方法院檢察署檢察官
    被      告  甲○○  男三十三歲（民國○○○年○月○日生）
                        住高雄縣大寮鄉○○村○○街十巷十三號
                        身分證統一編號：Ｚ000000000號
右列被告因詐欺等案件，經檢察官提起公訴（八十八年度偵字第一四四九四號），本
院判決如左：
    主  文
甲○○被訴詐欺部分無罪。
其餘被訴部分不受理。
    理  由
壹、無罪部分：
一、公訴意旨略以：被告甲○○係毆格企業有限公司（下稱歐格公司）之負責人，竟
    基於意圖為自己不法所有之概括犯意，自民國八十七年六月三十日起至同年七月
    二十五日止，連續多次以歐格公司、歐壩公司之名義，以其自有之材料委由告訴
    人錠立實業股份有限公司（下稱錠立公司）承作銑四面、馬達座等共十二次，錠
    立公司不疑有他，遂依約承作。詎錠立公司於依約承作成後，甲○○遂拒不付款
    。幾經錠立公司催促，甲○○竟藉詞錠立公司所承作之產品不良，拒不付款，至
    此，錠立公司始知受騙。因認被告涉犯刑法第三百三十九條第二項之詐欺得利罪
    嫌等語。
二、公訴人認被告甲○○涉犯右開犯罪，係以右揭事實有告訴人所提出之交貨簽收單
    附卷可資佐證，且被告雖以告訴人所代工製作之產品有瑕疵，然查被告自接獲告
    訴人交付之產品後，未見向告訴人反應有關產品不良等情事，亦未見被告將該有
    瑕疵之產品退回告訴人或請求告訴人修補瑕疵或改進，其辯詞乃事後卸責之詞等
    情，以為論據。訊據被告甲○○固坦承曾於右揭時地提供材料委由告訴人錠立公
    司承作銑、馬達座，事後並未立即付款之事實；惟堅詞否認有何詐欺犯行，辯稱
    ：當時委託告訴人代工製造銑及馬達座時，因為要趕上客戶訂購之時間，所以並
    未與告訴人具體約定代工之報酬，僅約定就一般的行情計價，但後來因告訴人在
    完工所開立的價格較一般價格為高，且其所製作之產品亦確有瑕疵，所以才未立
    刻付款，而後來已與告訴人就代工之價格達成共識，並已付款等語。
三、按犯罪事實應依證據認定之，無證據不得推定其犯罪事實；又不能證明被告犯罪
    ，應諭知無罪之判決。刑事訴訟法第一百五十四條及第三百零一條分別定有明文
    。次按，刑法第三百三十九條第二項詐欺得利罪之成立，需以行為人有不法所有
    之意圖，始足當之。再按，犯罪事實之認定，應憑真實之證據，倘證據是否真實
    尚欠明顯，自難以擬制推測之方法，為其判斷之基礎。最高法院五十三年台上字
    第六五六號著有判例可資參照。
四、經查，告訴人代理人陳正堯到院供稱：在約定代工時因為他（指被告甲○○）要
    趕貨，我為了幫助他所以並無約定價格，在完工後我送貨給他時送貨清單上之價
    格是空白而沒有填寫的，而送給他空白價格的送貨清單也是希望他能將金額填上
    ，後來我提告訴後才將金額填上並再寄一份給他等語（見本院八十八年三月三日
    訊問筆錄）明確；而觀被告所提出告訴人先前所寄交之送貨清單，其上僅有品名
    及數量，並未有價格之記載，有送貨清單十二紙在卷可考；而被告所提出之另一
    份由告訴人代理人陳正堯之妻所寄之信函中，其上亦載明：「茲隨函附上大陸廠
    加工之簽收單據十二張，請查收，有關單價部分，因貴公司（指被告所經營之歐
    格公司）先前已託外加工過，煩請陳先生（指被告）填上您認為合理之單價，並
    給予計算全部貨款，以附上之回郵信封寄下支票．．．」等語，有錠立實業股份
    有限公司信函一紙在卷可憑。則被告所辯請告訴人代工當時並未具體約定價格，
    後來告訴人所提之單價伊認為太高乙節，即非不可採信，被告既係因委託告訴人
    代工時未立即約定價格，而待告訴人完工後因認告訴人所提之價格過高，且其主
    觀上認告訴人所完成之產品有微疵而暫不付款，欲待與告訴人協商價格後方履行
    付款義務，乃屬社會一般經濟商業活動常見之情形，應係屬被告與告訴人雙方間
    之債權債務糾紛，難認被告於委託告訴人代工製作上開物品時即有不法所有之意
    圖；況被告於事後亦與告訴人就代工之金額達成協議並清償之，此經告訴人代理
    人陳正堯供明在卷（見本院八十八年三月三日訊問筆錄），益徵被告應無不法所
    有之意圖。被告既無不法所有之意圖，依前揭說明，即難以詐欺得利罪相繩之。
    公訴人雖以被告在告訴人交付之產品後，未見向告訴人反應有關產品不良等情事
    ，亦未見被告將該有瑕疵之產品退回告訴人或請求告訴人修補瑕疵或改進，其辯
    詞乃事後卸責之詞而推論被告有不法所有之意圖，然依前揭最高法院五十三年台
    上字第六五六號判例之見解，在無其他積極證據可認被告有何不法所有之詐欺犯
    行情形下，尚難以此推測擬制之方法，為不利被告之認定。公訴人所舉之證據尚
    無法證明被告犯罪。此外，復查無其他積極證據足認被告有公訴人所指之犯行存
    在，不能證明被告犯罪，依法應為無罪之諭知。
貳、不受理部分：
一、公訴意旨略以：被告甲○○係歐格公司之負責人，於八十七年六月三十日起至同
    年七月二十五日止，連續多次以歐格公司、歐壩公司之名義，以其自有之材料委
    由告訴人錠立公司承作銑四面、馬達座等共十二次。詎錠立公司於依約承作成後
    ，甲○○遂拒不付款。幾經立錠公司催促，甲○○竟藉詞錠立公司所承作之產品
    不良，拒不付款，並對外宣稱錠立公司所承作之產品不良等語。因認被告涉犯刑
    法第三百三十九條第二項之詐欺得利罪嫌及同法第三百十三條之妨害信用罪嫌等
    語。
二、按告訴乃論之罪，告訴人於第一審辯論終結前，得撤回其告訴；又告訴經撤回者
    ，法院應諭知不受理之判決，刑事訴訟法第二百三十八條第一項，及第三百零三
    條第三款定有明文。
三、本件被告因詐欺等案件，經檢察官提起公訴，認被告係涉犯刑法第三百三十九條
    第二項之詐欺得利罪嫌及同法第三百十三條之妨害信用罪嫌。其中刑法第三百十
    三條之妨害信用罪，依同法第三百十四條之規定須告訴乃論，茲據告訴人代理人
    陳正堯於本院審理中，聲請撤回其告訴（見本院八十九年三月三月訊問筆錄），
    揆諸前開說明，就被告涉犯妨害信用罪嫌部分，爰不經言詞辯論，逕為諭知不受
    理之判決。
據上論結，應依刑事訴訟法第三百零一條前段、第三百零三條第三款、第三百零七條
，判決如主文。
本案經檢察官郭武義到庭執行職務。
中    華    民    國    八十九    年      四      月      十一        日
                                  臺灣高雄地方法院刑事第六庭
                                      法  官  李怡諄
右正本證明與原本無異。
如不服本判決，應於判決送達後十日內，向本院提出上訴狀。
                                      書記官  羅榮全
中    華    民    國      八十九      年      四      月      十一      日


司法院資訊處製作；財團法人民間司法改革基金會備份。
